【裁判字號】    98,易,721
【裁判日期】    981030
【裁判案由】    詐欺
【裁判全文】
臺灣桃園地方法院刑事判決               98年度易字第721號
公  訴  人  臺灣桃園地方法院檢察署檢察官
被      告  甲○○
上列被告因犯詐欺案件，經檢察官提起公訴（98年度偵字第7368
號、98年度偵字第8179號），因被告就被訴事實為有罪之陳述，
經詢問檢察官及被告意見後，合議庭乃裁定改依簡式審判程序判
決如下：
    主  文
甲○○幫助意圖為自己不法之所有，以詐術使人將本人之物交付
，處有期徒刑貳月，如易科罰金，以新臺幣壹仟元折算壹日。緩
刑貳年。並應於判決確定後陸月內向被害人乙○○支付新臺幣壹
萬玖仟玖佰捌拾玖元、向被害人劉馨億支付新臺幣肆仟伍佰玖拾
伍元、向被害人丁○○支付新臺幣貳萬玖仟玖佰捌拾捌元。
    事  實
一、甲○○可能預見將自己提款卡、密碼交付予不詳身分之人使
    用，足供他人作為詐騙財物匯款之工具，竟仍基於幫助他人
    詐欺取財之未必故意，於民國98年3 月5 日前之某日，於臺
    灣地區某不詳處所，將其親自開立之中華郵政總局中壢建國
    路郵局（下稱中壢建國路郵局）帳號00000000000000000 號
    帳戶之提款卡、密碼等金融資料提供予年籍姓名不詳之成年
    人使用，而成為詐欺集團詐欺取財之工具。該詐欺集團成員
    收受上開提款卡、密碼後，即意圖為自己不法之所有，並基
    於詐欺取財之犯意於：（一）98年3 月5 日晚間7 時許，以
    電話向丙○○詐稱其所使用之約定轉帳帳戶設定有誤，需依
    指示操作ATM 櫃員機以取消錯誤，致其陷於錯誤，而依從指
    示操作ATM 櫃員機，並將新臺幣（下同）9,595 元匯入甲○○上開中壢建國路郵局帳戶中。（二）於98年3月5 日晚間8
    時許，以電話向乙○○詐稱其所使用之約定轉帳帳戶設定有
    誤，需依指示操作ATM 櫃員機以取消錯誤，致其陷於錯誤，
    而依從指示操作ATM 櫃員機，並將29,989元匯入甲○○上開
    中壢建國路郵局帳戶中。（三）於98年3 月5 日晚間10時許
    ，以電話向丁○○詐稱其所使用之約定轉帳帳戶設定有誤，
    需依指示操作ATM 櫃員機以取消錯誤，致其陷於錯誤，而依
    從指示操作ATM 櫃員機，並將29,988元匯入甲○○上開中壢
    建國路郵局帳戶中。上開款項於匯入甲○○上揭帳戶後，隨
    即遭詐騙集團成員提領殆盡。
二、案經乙○○、丁○○訴由桃園縣警察局中壢分局報請臺灣桃
    園地方法院檢察署檢察官偵查起訴。
    理  由
一、程序方面
    本件被告甲○○所犯為死刑、無期徒刑、最輕本刑為3 年以
    上有期徒刑以外之罪，其於準備程序進行中，就被訴事實為
    有罪之陳述，經告知簡式審判程序之旨，並聽取當事人之意
    見後，本院合議庭裁定由受命法官獨任進行簡式審判程序，
    合先敘明。
二、事實認定方面
    訊之被告甲○○對於上揭事實均坦承不諱，核與證人即告訴
    人乙○○、丁○○、證人丙○○之證述相符，復有郵局ATM
    匯款明細單影本3 紙、中華郵政股份有限公司中壢郵局98年
    3 月11日營字第0981100148號函暨歷史交易清單、開戶資料
    各1 份可資佐證，足認被告之自白與事實相符，本件事證明
    確，被告上揭犯行均堪認定，應依法論科。
三、法律適用方面
    按刑法上之幫助犯，係對於犯罪與正犯有共同之認識，而以
    幫助之意思，對於正犯資以助力，而未參與實施犯罪之行為
    者而言（最高法院75年度台上字第1509號、84年度台上字第
    5998號、88年度台上字第1270號判決意旨參照）；是以，如
    未參與實施犯罪構成要件之行為，且係出於幫助之意思提供
    助力，即屬幫助犯，而非共同正犯。本件被告甲○○雖提供
    上開帳戶予他人使用，使他人得基於詐欺取財之犯意，向被
    害人施用詐術，致使被害人陷於錯誤而匯款至被告甲○○上
    開帳戶內，以遂行詐欺取財之犯行，然被告甲○○單純提供
    帳戶供人使用之行為，並不等同於向被害人施以欺罔之詐術
    行為，此外，復無其他證據證明被告甲○○有參與詐欺取財
    犯行之構成要件行為，是被告甲○○提供其所有之帳戶供人
    使用之行為，係對於他人遂行詐欺取財之犯行資以助力。故
    核被告甲○○所為，係犯刑法第339 條第1 項、第30條第1
    項前段詐欺取財罪之幫助犯。被告所犯幫助詐欺罪，衡諸其
    犯罪情節，應依刑法第30條第2 項之規定，按正犯之刑減輕
    之。再被告甲○○交付前開中壢建國路郵局金融卡及密碼予
    詐欺集團成員使用之一幫助行為，幫助詐欺集團分別詐騙被
    害人乙○○、丁○○、丙○○之財物，為想像競合犯，應依
    刑法第55條前段之規定，從一重處斷。爰審酌被告甲○○明
    知詐騙行為猖獗，卻仍將其所有之金融機構帳戶提供予不法
    份子使用，助長他人犯罪之風氣，並使不法份子易於逃避犯
    罪之查緝，嚴重破壞社會治安及造成被害人尋求救濟之困難
    ，所為誠屬不該，併考量本案被害人遭詐騙之金額，及被告
    坦承犯行之犯後態度等一切情狀，量處如主文所示之刑，並
    諭知易科罰金之折算標準。又被告甲○○前未曾受有期徒刑
    以上刑之宣告，有臺灣高等法院被告前案紀錄表在卷可憑，
    其因一時思慮，致罹刑章，惟犯後已坦承犯行，態度良好，
    且與被害人乙○○、丙○○已達成和解，被害人乙○○、丙○○於本院審理程序中亦當庭表示願意被告甲○○（見本院
    97年10月26日簡式審判筆錄第5 頁至第6 頁），信其經此偵
    審程序及科刑宣告後，應當知所警惕，信無再犯之虞，是本
    院認上開宣告之刑，以暫不執行為適當，爰依刑法第74條第
    1 項第1 款之規定併予宣告緩刑2 年，用啟向上。並依刑法
    第74條第2 項第3 款命應於判決確定後6 月內向被害人乙○○支付新臺幣19,989元、向被害人劉馨億支付新臺幣4,595
    元、向被害人丁○○支付新臺幣29,988元之財產上損害賠償
    。
據上論斷，應依刑事訴訟法第273 條之1 第1 項、第299 條第1
項前段，刑法第30條第1 項前段、第2 項、第339 條第1 項、第
55條前段、第41條第1 項前段、第74條第1 項第1 款、第2 項第
3 款，刑法施行法第1 條之1 第1 項、第2 項前段，判決如主文
。
本案經檢察官蔡正傑到庭執行職務。
中    華    民    國    98    年    10    月    30    日
                  刑事第四庭  法  官   張宇葭
以上正本證明與原本無異。
如不服本判決應於收受判決後10日內向本院提出上訴書狀，並應
敘述具體理由。其未敘述上訴理由者，應於上訴期間屆滿後20日
內向本院補提理由書( 均須按他造當事人之人數附繕本) 「切勿
逕送上級法院」。
                              書記官   高  平
中    華    民    國    98    年    11    月    2     日
附錄論罪科刑法條：
中華民國刑法第339條第1項
（普通詐欺罪）
意圖為自己或第三人不法之所有，以詐術使人將本人或第三人之
物交付者，處5 年以下有期徒刑、拘役或科或併科1 千元以下罰
金。

司法院資訊處製作；財團法人民間司法改革基金會備份。
